臺灣高等法院刑事判決　　　　　　　　96年度上訴字第1726號
上　訴　人　臺灣板橋地方法院檢察署檢察官
上　訴　人
即　被　告　甲○○
指定辯護人　本院公設辯護人陳德仁
上列上訴人因被告違反槍砲彈藥刀械管制條例案件，不服臺灣板
橋地方法院95年度訴字第2501號，中華民國96年3 月13日第一審
判決（起訴案號：臺灣板橋地方法院檢察署95年度偵緝字第1698
號），提起上訴，本院判決如下：
    主  文
原判決撤銷。
甲○○未經許可，持有制式手槍，處有期徒刑貳年柒月，併科罰
金新臺幣伍萬元，罰金如易服勞役以新臺幣壹仟元折算壹日。扣
案之德國Ｈ＆Ｋ廠製ＵＳＰ　ＣＯＭＰＡＣＴ型口徑９mm（９ｘ
１９mm）之制式半自動手槍壹枝（槍枝管制編號：000000
0000號，含彈匣壹個），及直徑９mm土造子彈壹顆，均沒收
之。
    事  實
一、甲○○與羅錦祥係朋友關係，羅錦祥因懷疑其前妻與乙○○
    之妻舅有不正常之男女關係，遂於民國九十五年一月十七日
    凌晨二時三十八分許，攜帶具殺傷力之德國Ｈ＆Ｋ廠製ＵＳ
    Ｐ　ＣＯＭＰＡＣＴ型口徑９mm（９ｘ１９mm）制式半自動
    手槍一枝（槍枝管制編號：0000000000號，含彈
    匣一個）及土造子彈四顆（具直徑約９mm之金屬彈頭），並
    搭乘不知情之甲○○所駕車輛至乙○○位在臺北縣三峽鎮○
    ○里○○路三號住處門前叫囂辱罵，嗣因乙○○未予理會且
    不開門，羅錦祥心生不滿，乃持上開槍彈朝乙○○所有車號
    ＨＤ—２３１５號自用小客車左前門射擊二發子彈，隨即搭
    乘甲○○所駕車輛逃逸（羅錦祥涉犯槍砲彈藥刀械管制條例
    部分，業經原審以九十五年度訴字第七三七號判決判處有期
    徒刑六年，併科罰金新臺幣二十萬元確定）。迨二人於同日
    凌晨三時許返回羅錦祥位在臺北縣三峽鎮○○街五四號五樓
    之住處樓下後，羅錦祥即請甲○○將上開槍枝一枝及所餘子
    彈二顆放回其住處房間桌子右手邊第一個抽屜內，甲○○明
    知上開槍彈係屬槍砲彈藥刀械管制條例第四條第一項第一款
    、第二款管制之槍砲、彈藥，非經主管機關許可，不得持有
    之，猶執意自羅錦祥收受上開槍枝一枝、子彈二顆而無故持
    有之，並依羅錦祥指示將該等槍、彈置放於羅錦祥上開住處
    房間桌子右手邊第一個抽屜內。嗣於同日十時二十分許，經
    警在羅錦祥住處扣得上開手槍一枝（含彈匣一個），及供上
    述手槍使用之具殺傷力之土造子彈二顆（具直徑約９mm之金
    屬彈頭，經試射一顆滅失），並循線通知甲○○到案說明，
    始查悉上情。
二、案經臺北縣政府警察局三峽分局報請臺灣板橋地方法院檢察
    署檢察官偵查起訴。
    理  由
甲、程序方面─證人羅錦祥警詢陳述之證據能力：
    按被告以外之人於檢察事務官、司法警察官或司法警察調查
    中所為之陳述，與審判中不符時，其先前之陳述具有較可信
    之特別情況，且為證明犯罪事實存否所必要者，得為證據，
    刑事訴訟法第一百五十九條之二定有明文。證人羅錦祥於警
    詢之證述，對被告甲○○而言，雖係審判外之陳述，惟因其
    警詢之陳述與審判中之證述情節有所不符（詳後述），而其
    於警詢之證述情節，乃出於自由意志下，在案發不久後所為
    ，並無來自被告方面之壓力而出於虛偽不實之指證或事後串
    謀而故為迴護被告之機會，亦無設詞誣陷被告之動機存在，
    自屬具有較可信之特別狀況，亦為證明被告犯罪事實存否所
    必要之證據，故依上揭規定，應有證據能力，合先敘明。
乙、實體方面：
一、認定犯罪事實所憑證據及理由：
    訊據被告甲○○矢口否認有何未經許可，持有前開制式手槍
    及土造子彈之犯行，辯稱：伊在羅錦祥持槍射擊乙○○所有
    之車輛後，雖曾駕車搭載羅錦祥返回羅錦祥住處樓下，並收
    受羅錦祥交付一只牛皮紙袋而將之置放於羅錦祥住處內，惟
    伊當時不知牛皮紙袋內裝有何物，迨羅錦祥為警查獲後，伊
    誤以為該牛皮紙袋內裝有槍枝，始向警方供稱扣案槍枝係由
    伊置放於羅錦祥住處內，實際上該牛皮紙袋內係裝現金，並
    非槍枝云云。然查：
（一）被告在警詢時供承：「（是否親見羅錦祥開槍？如何開槍
      、姿勢如何？）我親見羅錦祥開槍，我聽到二發槍響，然
      後便眼見羅錦祥右手持槍高舉。（羅錦祥開完槍後行為如
      何？）他便把槍收起來，然後坐上我開的車。（羅錦祥上
      車後，你是否開車將羅錦祥載走？車子開往何處？）是的
      ，我馬上將車子掉頭開往三峽，回到三峽鎮○○街五四號
      五樓羅錦祥住處。（你們回到羅錦祥住處做何事？）他把
      手槍拿給我，要我把手槍拿上住處五樓，他則沒有上樓，
      他要我把手槍一支放在他房間的桌子右手邊第一個抽屜，
      我照他的話做後我便下樓了。」等語（詳偵查卷第十四頁
      、十五頁），而經原審傳訊證人即查獲本案之員警顏燄祥
      、製作筆錄之員警鍾大智到庭究明被告為前開供述之過程
      ，並查無警方有以強暴、脅迫、利誘、詐欺、違法羈押或
      其他不正之方法取供之情形，業據證人顏燄祥、鍾大智在
      本院審理時證述屬實，而原審辯護人雖辯稱被告在警詢時
      之供述係遭受警方誘導詢問云云，然徵諸警方當時調查本
      案之重點在於被告與羅錦祥前往乙○○住處開槍之情形，
      且在詢問被告時，早已起獲前開槍、彈，是該等槍、彈在
      射擊後之藏置情形，既與偵辦方向無關，按諸常理，警方
      實無為誘導詢問之必要，堪認被告於警詢時之自白確係出
      於其自由意志所為。至於被告嗣後雖否認犯行，改以前揭
      情詞置辯，惟細繹其所稱收受羅錦祥交付牛皮紙袋之時間
      、地點，在偵查中及原審準備程序時先係辯稱：「到了民
      生街他（即羅錦祥）住處，他就拿一牛皮紙袋給我，叫我
      拿上去放」（見偵緝卷第十二頁）、「到他（即羅錦祥）
      家門口後，他說他要跟我借車，就交給我他家的鑰匙和牛
      皮紙袋」（見原審卷第二三頁）云云；嗣在原審審理時對
      於證人羅錦祥交付牛皮紙的時間復改稱：「我過去三峽新
      橋那邊找羅錦祥，他在電話中跟別人大小聲，他掛掉電話
      後就把一包牛皮紙袋交給我」云云（見原審卷第九五頁）
      ；或稱：「（開完槍）我載羅錦祥回民生街家樓下後…我
      就說我要回去了…羅錦祥就說這包東西你幫忙拿到門進去
      右邊第一個抽屜放」（見原審卷第九二頁），所述情節前
      後歧異，已難遽予採信；另參以證人顏燄祥於原審審理時
      證稱：「（查獲後）羅錦祥說有拿錢給甲○○，甲○○說
      沒有，我們就帶甲○○回羅錦祥住處，就是要證明警察沒
      有動他們的那筆錢…當時甲○○找了很久，一開始他是找
      羅錦祥的房間，幾乎整間屋子都找過了，都找過都找不到
      ，我們就要離開，我就發覺鞋櫃裡面有個紙袋，我問甲○
      ○是不是那個紙袋，他打開來看確定是」（見原審卷第七
      六頁），可知放錢的牛皮紙袋是放在「鞋櫃」，與查獲槍
      彈放在「放在羅錦祥房間的桌子右手邊第一個抽屜」，根
      本為不同之事實。再參以扣案之前開制式手槍，重量頗為
      沈重，與現金三十萬元之重量顯然有別，縱外部以牛皮紙
      袋包裝，然形狀　與鈔票亦顯然有異，被告實無誤認之可
      能，從而，被告前開辯解應係事後避就卸責之詞，委不足
      採。
（二）再者，被告警詢時之自白，亦與證人羅錦祥警詢時供稱：
      「（當你開完槍上車後，甲○○是否開車載你離開？去何
      處？）是的，他開車掉頭載我回三峽鎮○○街五四號五樓
      我的住處。（你們回你家作何事？）我要甲○○把我的手
      槍及子彈拿到樓上家裡我房間的桌子右手邊第一個抽屜放
      好，我沒有上去，我留在車上。」等情相符（見偵查卷第
      十頁）。至於證人羅錦祥於原審審理時雖改稱：伊於開完
      槍與被告回到伊住處樓下時，伊就叫被告趕快離去，由伊
      自行將槍枝放回住處云云（見原審卷第八六至八八頁），
      惟上開證述內容亦顯與被告所稱：伊係在羅錦祥開完槍返
      回羅錦祥住處後，始上樓置放物品乙節不符，證人羅錦祥
      此部分證詞顯係迴護被告所為，難以被告有利之認定。況
      且，證人羅錦祥於原審雖亦證稱有拿三十萬現金要被告拿
      到三峽民生路家裡放置之情，但核諸證人羅錦祥證稱放置
      現金的時間「是在開槍前」，亦非被告所辯「開槍後」，
      詳之，證人羅錦祥證稱當天事件流程：「是先打電話叫甲
      ○○來三峽這邊喝酒，然後叫甲○○開車載我回三峽五寮
      山上老家看一下，（在此處）我就下去開槍，接著就叫甲
      ○○載我回三峽民生街住處」（見原審卷第八六頁），至
      於請託被告拿錢上去的時間「是在回去五寮山上之前，記
      得我在三峽喝酒時，就把三十萬元交給甲○○，我叫他幫
      我保管…請甲○○拿錢上去，是在開槍之前」（見原審卷
      第八六、八八頁），由此可證「放錢」與「放槍」顯然是
      兩者不同之事實，益證被告所辯不足採信。又被告聲請傳
      喚證人莫文雄到庭作證，以證明「羅錦祥曾在喝酒時交付
      牛皮紙袋」乙節，因該事證已臻明確，亦無再調查之必要
      ，併予敘明。
（三）此外，復有扣案之上開槍枝、子彈及卷附槍擊現場照片四
      幀及查獲現場照片九幀附卷可稽。而扣案之上開槍、彈經
      送內政部警政署刑事警察局鑑驗，經該局以性能檢驗法、
      試射法、比對顯微鏡比對法鑑定結果，認「送鑑制式槍枝
      壹枝（槍枝管制編號：0000000000號），認係
      德國製ＵＳＰ　ＣＯＭＰＡＣＴ型口徑９mm（９ｘ１９mm
      ）之制式半自動手槍，槍號為『２７—０４５３６５』，
      槍管內具陸條右旋來復線，機械性能良好，可擊發口徑９
      mm（９ｘ１９mm）制式子彈，認具殺傷力」、「送鑑改造
      子彈貳顆，認均係土造子彈（具直徑約９mm之金屬彈頭）
      ，採樣壹顆試射，可擊發，認具殺傷力」，有內政部警政
      署刑事警察局九十五年二月二十日刑鑑字第０９５００１
      ２９０６號鑑驗通知書一件附卷足憑（詳同上偵查卷第七
      二頁至第七五頁）。是被告持有具殺傷力之上開槍枝、子
      彈之事實，已足認定。
（四）綜上所述，本案事證明確，被告犯行堪以認定，應予依法
      論科。
二、論罪之理由：
（一）修法之比較：
      又被告行為後，刑法及其施行法業於九十五年七月一日修
      正施行，關於新舊法律變更之比較適用，原則上應就罪刑
      有關之共犯、未遂犯、想像競合犯、牽連犯、連續犯、結
      合犯，以及累犯加重、自首減輕暨其他法定加減原因（如
      身分加減）與加減例等一切情形，綜其全部罪刑之結果而
      為比較（最高法院九十五年第八次刑事庭會議決議參照）
      。查：
  (1)、就罰金刑部分言之，如依修正前刑法第三十三條第五款規
      定，罰金刑為一銀元即新臺幣三元以上，惟若依修正刑法
      第三十三條第五款則將罰金刑提高為新臺幣一千元以上，
      並以百元計算之。是以上開刑法修正後關於罰金刑之最低
      數額，已比修正前提高，自以修正前之規定較為有利。
  (2)、就易服勞役之折算標準言之，如依修正前刑法第四十二條
      第二項及修正前罰金罰鍰提高標準條例第二條之規定，應
      以銀元三百元即新臺幣九百元折算一日，且易服勞役期限
      「不得逾六月」，惟若依修正後刑法第四十二條第三項（
      原罰金罰鍰提高標準條例第二條已同時刪除）之規定，應
      以新臺幣一千元、二千元或三千元折算一日，而易服勞役
      期限則提高為「不得逾一年」，二者相較之下，倘修正後
      之易服勞役折算結果未逾六月者，則修正後之規定自係較
      有利於被告。從而，經綜合比較前述各項法律變更之結果
      後，本案因修正後之規定對被告較為有利，依據刑法第二
      條第一項但書，應一體適用修正後刑法之規定。至於想像
      競合犯之規定，修正後刑法第五十五條但書係科刑之限制
      ，為法理之明文化，非屬法律之變更，自應逕適用修正後
      之規定。另關於刑法第五十九條之規定，修正前、後之文
      字用語雖有不同，但實務上對於行為時刑法第五十九條之
      適用均與修正後刑法第五十九條規定意旨相符，是該部分
      亦不生新舊法律比較適用之問題，自應適用修正後刑法第
      五十九條之規定，併此敘明。
（二）論罪：
  (1)、核被告所為，係犯槍砲彈藥刀械管制條例第七條第四項之
      未經許可持有手槍罪及同條例第十二條第四項之未經許可
      持有子彈罪。又就被告持有上開扣案槍枝部分，起訴書雖
      記載被告所犯係槍砲彈藥刀械管制條例第八條第四項之未
      經許可持有其他可發射子彈具有殺傷力手槍罪嫌，惟本件
      被告所持有之上開槍枝係屬制式半自動手槍，已如前述，
      故被告所為應係犯同條例第七條第四項之未經許可持有手
      槍罪，而此業經原審蒞庭檢察官於原審審理時予以更正，
      附此敘明。
  (2)、再被告以一持有行為，同時持有手槍及子彈，觸犯構成要
      件不同之罪名，為異種想像競合犯，應從一重之未經許可
      持有手槍罪處斷。
  (3)、末查，本件參酌被告持有手槍之時間極為短暫，且持有之
      目的僅係為他人置放於住處，所為對於他人及社會治安危
      害之程度尚微，認被告此部分之犯罪情節與槍砲彈藥刀械
      管制條例第七條第四項之法定本刑相較，縱對被告科以最
      低度法定刑猶嫌過重，在客觀上以一般國民生活經驗法則
      為之檢驗，實屬情輕法重，當足引起一般人之同情，是本
      院認為被告此部分之所為，顯有堪資憫恕之處，爰依刑法
      第五十九條規定酌量減輕其刑。
三、撤銷原判及科刑之理由：
    原審對被告甲○○論罪科刑，固非無見，惟沒收物之執行完
    畢與沒收物之不存在，並非一事，因犯罪依法必須沒收之物
    ，雖已於共犯中之一人確定判決諭知沒收，並已執行完畢，
    對於其他共犯之判決，仍應宣告沒收（最高法院九十五年度
    台上字第五六四七號判決意旨參照），原審就扣案之土造子
    彈二顆，認定其中一顆業經定臺灣板橋地方法院檢察署執行
    銷燬，已失違禁物之性質為由，不予宣告沒收，尚有未合。
    被告上訴猶執前詞否認犯行，檢察官上訴指摘原判決量刑過
    輕，均無理由，惟原判決既有上揭可議之處，自應由本院撤
    銷改判之。爰審酌被告持有上開具殺傷力之制式手槍，又犯
    罪後未能坦承犯行，飾詞圖卸刑責，態度難認良好，暨斟酌
    其犯罪動機、目的、手段，並審酌被告並無前科，素行良好
    ，持有前開制式手槍之時間甚短，量處如主文第二項所示之
    刑，並就罰金部分諭知易服勞役之折算標準。而扣案之德國
    Ｈ＆Ｋ廠製ＵＳＰＣＯＭＰＡＣＴ型口徑９mm（９ｘ１９mm
    ）制式半自動手槍一枝（槍枝管制編號：00000000
    00號，含彈匣一個），為違禁物，不論屬於犯人與否，應
    依刑法第三十八條第一項第一款規定宣告沒收；扣案之土造
    子彈二顆（具直徑約９mm之金屬彈頭），其中一顆雖經臺灣
    板橋地方法院檢察署於羅錦祥案中沒收執行銷燬完畢，因仍
    屬違禁物，參酌最高法院六十五年度第五次刑庭庭推總會決
    議、九十五年度台上字第五六四七號判決意旨，亦應依刑法
    第三十八條第一項第一款規定宣告沒收。另一顆已因鑑定試
    射而耗損，已無違禁物之性質，毋庸併予宣告沒收。
四、被告經合法傳喚而不到庭，爰不待其陳述逕行判決。
據上論斷，應依刑事訴訟法第三百六十九條第一項前段、第三百
七十一條、第三百六十四條、第二百九十九條第一項前段，槍砲
彈藥刀械管制條例第七條第四項、第十二條第四項，刑法第十一
條前段、第二條第一項但書、第五十五條、第五十九條、第四十
二條第三項、第三十八條第一項第一款，判決如主文。
本案經檢察官蔡薰慧到庭執行職務
中　　華　　民　　國　　96　　年　　7　　月　　26　　日
 　　　　　 刑事第十二庭  審判長法　官 蔡永昌
                                法　官 陳榮和
                                法　官 王梅英
以上正本證明與原本無異。
如不服本判決，應於收受送達後十日內向本院提出上訴書狀，其
未敘述上訴之理由者並得於提起上訴後十日內向本院補提理由書
（均須按他造當事人之人數附繕本）。
                                書記官 顧哲瑜
中　　華　　民　　國　　96　　年　　7 　　月　　30　　日
附錄本案論罪科刑法條全文：
槍砲彈藥刀械管制條例第7條
未經許可，製造、販賣或運輸火砲、肩射武器、機關槍、衝鋒槍
、卡柄槍、自動步槍、普通步槍、馬槍、手槍或各類砲彈、炸彈
、爆裂物者，處死刑、無期徒刑或七年以上有期徒刑；處徒刑者
，併科新台幣三千萬元以下罰金。
未經許可，轉讓、出租或出借前項所列槍砲、彈藥者，處無期徒
刑或五年以上有期徒刑，併科新台幣一千萬元以下罰金。
意圖供自己或他人犯罪之用，而犯前二項之罪者，處死刑或無期
徒刑；處徒刑者，併科新台幣五千萬元以下罰金。
未經許可，持有、寄藏或意圖販賣而陳列第一項所列槍砲、彈藥
者，處五年以上有期徒刑，併科新台幣一千萬元以下罰金。
第一項至第三項之未遂犯罰之。
槍砲彈藥刀械管制條例第12條
未經許可，製造、販賣或運輸子彈者，處一年以上七年以下有期
徒刑，併科新臺幣五百萬元以下罰金。
未經許可，轉讓、出租或出借子彈者，處六月以上五年以下有期
徒刑，併科新臺幣三百萬元以下罰金。
意圖供自己或他人犯罪之用，而犯前二項之罪者，處三年以上十
年以下有期徒刑，併科新臺幣七百萬元以下罰金。
未經許可，持有、寄藏或意圖販賣而陳列子彈者，處五年以下有
期徒刑，併科新臺幣三百萬元以下罰金。
第一項至第三項之未遂犯罰之。
